臺灣高雄地方法院刑事裁定　　　　　　 99年度撤緩字第100號
聲　請　人　臺灣高雄地方法院檢察署檢察官
受　刑　人　林滄江
上列聲請人因受刑人侵占案件，聲請撤銷緩刑之宣告（99年度執
聲字第3909號），本院裁定如下：
    主  文
林滄江於本院九十八年度審簡字第五九一○號刑事簡易判決所受
之緩刑宣告撤銷。
    理  由
一、聲請意旨略以：受刑人林滄江因業務侵占案件，經本院於民
    國98年11月12日以98年度審簡字第5910號判處應執行有期徒
    刑2 年6 月，緩刑2 年，並應於99年8 月1 日前，匯款支付
    被害人即牽手大廈管理委員會新臺幣（下同）12萬7,420 元
    ，嗣於98年12月7 日確定在案。然受刑人未於履行期限內履
    行，因認受刑人違反刑法第74條第2 項第3 款所定負擔，且
    情節重大，爰依刑法第75條之1 第1 項第4 款及刑事訴訟法
    第476 條規定，聲請撤銷受刑人前開緩刑之宣告等語。
二、按緩刑宣告，得斟酌情形，命犯罪行為人向被害人支付相當
    數額之財產或非財產上之損害賠償，且如有違反此一緩刑負
    擔情節重大，足認原宣告之緩刑難收其預期效果，而有執行
    刑罰之必要者，得撤銷其緩刑宣告，為刑法第74條第2 項第
    3 款、第75條之1 第1 項第4 款規定所明揭。該條立法意旨
    認為，本條採用裁量撤銷主義，賦與法院撤銷與否之權限，
    特於第1 項規定實質要件為「足認原宣告之緩刑難收其預期
    效果，而有執行刑罰之必要」，供作審認之標準。而修正條
    文第74條第2 項增列法院於緩刑期間內，得命犯罪行為人於
    緩刑期內應遵守之事項（例如向被害人支付相當數額、向公
    庫支付一定之金額、接受精神、心理輔導、提供義務勞務或
    其他為預防再犯之事項），明定違反該條所定事項情節重大
    者，得撤銷其緩刑宣告，以期週延。至於所謂「情節重大」
    ，係指：受判決人顯有履行負擔之可能，而隱匿或處分其財
    產、故意不履行、無正當事由拒絕履行或顯有逃匿之虞等情
    事而言。因此，檢察官命受刑人履行緩刑負擔所為之司法處
    分，固有其裁量權限，然依據前開說明，本院除對檢察官上
    開司法裁量處分有其審查權限外，立法者仍以違反所定負擔
    「情節重大」、「難收其預期效果」、有執行刑罰之「必要
    」等不確定法律概念以及比例原則，賦予法官裁量撤銷緩刑
    之權限，合先敘明。
三、經查，受刑人林滄江前因業務侵占案件，經本院於98年11月
    12日以98年度審簡字第5910號判處應執行有期徒刑2 年6 月
    ，緩刑2 年，並依刑法第74條第2 項第3 款規定，命受刑人
    應於99年8 月1 日以前，匯款支付被害人牽手大廈管理委員
    會12萬7,420 元，嗣於98年12月7 日確定等情，有上開判決
    、臺灣高等法院被告前案紀錄表各1 份在卷可稽，此部分事
    實堪以認定。惟上開案件嗣經移送臺灣高雄地方法院檢察署
    檢察官執行後，該署檢察官先後通知受刑人於99年4 月7 日
    、同年6 月23日、同年7 月21日遵期支付，並依受刑人之戶
    籍地址（高雄市三民區○○○路794 巷13號15樓）為送達，
    嗣均合法送達，詎其迄履行期限即99年8 月1 日屆至時，僅
    分別於99年1 月11日、同年4 月1 日各匯款1 萬2,000 元至
    被害人帳戶，共計支付2 萬4,000 元乙節，業經本院審閱該
    署99年度執聲字第3909號卷無訛，復有同署檢察官通知暨送
    達證書各3 紙、同署公務電話紀錄3 紙、匯款執據2 紙、被
    害人玉山銀行存摺交易明細影本等件附卷可證，並經受刑人
    到庭供承明確，則受刑人訖99年8 月1 日止原應履行支付被
    害人12萬7,420 元之負擔，卻僅履行2 萬4,000 元，渠未依
    上開條件履行而違反緩刑負擔之情節，乃屬明確。
四、受刑人固於本院調查時到庭陳稱：伊身體狀況自95年間即不
    佳，96年間更因被倒債200 餘萬元，一直處於失業狀態，故
    無法依原約定支付等語，復提出財團法人高雄長庚紀念醫院
    診斷證明書及中華民國身心障礙手冊為證。惟經本院調閱受
    刑人信用卡正附卡資訊、稅務電子閘門財產所得明細及銀行
    帳戶交易明細資料，並就受刑人所提之前揭診斷證明書觀之
    ，受刑人之資力及身體狀況於98年10月間原業務侵占案件法
    院審理時迄今並無情事變更，而受刑人於該案審理時既已衡
    酌其自身之經濟狀況及清償能力，而認其可依和解條件履行
    ，被害人牽手大廈管理委員會亦信其履行之誠信而同意和解
    並願予受刑人自新機會（參本院卷第58頁以下本院98年度審
    易字第2188號案之和解筆錄及準備程序筆錄），則經法院為
    緩刑宣告後，受刑人卻以經濟能力不足及身體狀況為由而不
    依條件履行，且遲至履行期間即將屆滿之99年6 月22日方具
    狀向檢察官表示希冀將履行期間延緩至同年9 月底，實難維
    持原判決緩刑條件宣告之公信及兼顧被害人利益之保護。又
    受刑人固多次陳稱渠業與被害人達成協議，被害人業已同意
    伊每月償還3,000 元之履行條件云云，並提出渠於100 年2
    月1 日匯款3,000 元至被害人帳戶之匯款證明以佐。然觀諸
    被害人於99年10月18日召開之臨時委員會會議紀錄，上係載
    明「管委會原則上不同意此訴求，惟基於住戶情理考量，若
    林先生能於一星期內提出連帶保證人或足額擔保品，管委會
    即可同意，否則即依法院判決執行」（見本院卷第18頁），
    且經本院2 度電詢被害人之結果，被害人皆表示並無此事，
    受刑人前開匯款係其個人行為，被害人並未同意乙節，復有
    本院公務電話紀錄2 紙可參（見本院卷第20、47頁），足見
    受刑人前開所辯僅係臨訟卸責之詞，復未見其履行前開緩刑
    條件之誠意。是受刑人迄99年8 月1 日止僅履行2 萬4,000
    元，顯有違反刑法第74條第2 項第3 款所定負擔之情形，且
    情節重大，更難預期受刑人將恪遵法令規定，本院因認原宣
    告之緩刑難收預期效果，而有執行刑罰之必要，爰裁定撤銷
    受刑人緩刑之宣告。
五、依刑事訴訟法第476 條、刑法第75條之1 第1 項第4 款，裁
    定如主文。
中    華    民    國    100   年    3     月    31    日
                  刑事第三庭  法  官  陳薏
以上正本證明與原本無異。
如不服本裁定，應於送達後5日內，向本院提出抗告狀。
中    華    民    國    100   年    3     月    31    日
                              書記官  戴金龍